【裁判字號】    88,重訴,208
【裁判日期】    890225
【裁判案由】    損害賠償
【裁判全文】
臺灣嘉義地方法院民事判決  八十八年度重訴字第二０八號
    原      告  丙○○
                戊○○
    兼右二人
    法定代理人  己○○
                丁○○
    右  一  人
    訴訟代理人  己○○
    被      告  甲○○
    訴訟代理人  乙○○
右當事人間請求損害賠償事件，本院判決如左：
    主    文
被告應給付原告丁○○新台幣貳佰零肆萬肆仟肆佰拾柒元，應給付原告己○○新台幣
貳拾萬元，應給付原告丙○○新台幣貳拾萬元，應給付原告戊○○新台幣拾萬元，及
均自民國八十八年六月二十二日起至清償日止，按週年利率百分之五計算之利息。
原告其餘之訴駁回。
訴訟費用由被告丁○○負擔百分之五十八，原告己○○負擔百分之四，原告丙○○負
擔百分之六，原告戊○○負擔百分之一，餘由被告負擔。
本判決原告勝訴部分，於原告丁○○、己○○、丙○○、戊○○分別以新台幣陸拾捌
萬壹仟元、陸萬柒仟元、陸萬柒仟元及萬仟元供擔保後，各得假執行。
原告其餘假執行之聲請駁回。
    事    實
甲、原告方面：
  一聲明：求為判決：被告應給付原告丁○○新台幣（下同）六百七十八萬二千八百
    七十八元，應給付原告己○○五十三萬元，應給付原告丙○○七十五萬元，應給
    付原告戊○○十萬六千元，及均自起訴狀繕本送達翌日（民國八十八年六月二十
    二日）起至清償日止，按週年利率百分之五計算之利息；並陳明願供擔保請准宣
    告假執行。
  二陳述：
    （一）被告於八十七年十月五日上午七時四十七分許，駕駛車號ＳＨ－四三三二
          號自用小客車，沿嘉北公路由東往西行駛，途經嘉義縣新港鄉○○○○路
          二公里處時，應注意該路段行車速率限制為時速六十公里以下，暨應注意
          車前狀況，保持安全距離，隨時採取必要之安全措施，且依當時之狀況，
          並無不能注意之情事，詎被告竟疏未注意，即貿然以時速七、八十公里之
          速度疾馳，適同向由原告丁○○所駕駛並搭載原告己○○、丙○○、戊○○之車號ＸＷ－一五七一號自用小客車速度減慢，遂遭被告之車自後追撞
          ，而衝撞路旁電桿，並翻落水溝之內，致原告丁○○受有頭部外傷併撕裂
          傷、右股骨髁骨折、右膝脫位併多條帶斷裂、左足踝骨折併脫位及右足
          踝骨折之傷害，原告己○○受有左髖關節脫位及雙小腿撕裂傷之傷害，原
          告丙○○受有前額裂傷十五×二×二公分之傷害，原告戊○○受有頭部外
          傷、左手及頭部挫傷、裂傷之傷害，刑事部分，被告業經本院刑事庭判處
          有期徒刑六月，如易科罰金以銀元三百元折算一日在案。
    （二）按因故意或過失，不法侵害他人之權利者，負損害賠償責任；不法侵害他
          人之身體或健康者，對於被害人因此喪失或減少勞動能力或增加生活上之
          需要時，應負損害賠償責任；不法侵害他人之身體、健康、名譽或自由者
          ，被害人雖非財產上之損害，亦得請求賠償相當之金額，民法第一百八十
          四條第一項前段、第一百九十三條第一項及第一百九十五條第一項前段定
          有明文。被告因過失不法侵害原告之身體，致原告分別受有前述傷害，自
          應賠償原告所受之損害。茲將原告請求之項目及金額臚列如下：醫療費
          用部分：原告丁○○十六萬二千八百七十八元，原告己○○三萬元，原告
          丙○○二十五萬元（此為包括將來整容之費用），原告戊○○六千元。
          工作損失部分：原告丁○○傷勢嚴重，迄今仍在接受治療，其受傷後一年
          內完全不能工作，以每月三萬元計算，共損失三十六萬元。又此後三十二
          年勞動能力減半，每年減少十八萬元收入，共損失五百七十六萬元。合計
          原告丁○○之工作損失，共六百十二萬元。慰撫金部分：原告丁○○、
          己○○、丙○○各五十萬元，原告戊○○十萬元。
    （三）綜上所述，原告依侵權行為之法律關係向被告請求賠償之金額為原告丁○○六百七十八萬二千八百七十八元、原告己○○五十三萬元、原告丙○○
          七十五萬元、原告戊○○十萬六千元，爰訴請判命被告賠償原告各該金額
          並給付其法定遲延利息。
  三證據：提出戶口名簿一件、診斷證明書六紙、醫療費用收據十六紙及統一發票一
    紙為證。
乙、被告方面：
  一聲明：求為判決原告之訴駁回。
  二陳述：被告為高職畢業學歷，甫自軍中退伍，並無資力賠償原告，且被告曾為原
    告支付部分醫療費用，原告索賠過高，非有理由。
丙、本院依職權調閱本院八十八年度交易字第二八號過失傷害刑案卷宗全部，並向財
    政部台灣省中區國稅局北港稽徵所調取被告之歸戶財產查詢清單。
    理      由
一、原告主張：被告於八十七年十月五日上午七時四十七分許，駕駛車號ＳＨ－四三
    三二號自用小客車，沿嘉北公路由東往西行駛，途經嘉義縣新港鄉○○○○路二
    公里處時，應注意行車速率限制為時速六十公里以下，並應注意車前狀況，保持
    安全距離，以隨時採取必要之安全措施，詎被告能注意竟疏未注意，即貿然以時
    速七、八十公里之速度疾馳，適同向由原告丁○○所駕駛並搭載原告己○○、丙○○、戊○○之車號ＸＷ－一五七一號自用小客車減速，遂遭被告之車自後追撞
    ，而衝撞路旁電桿，並翻落水溝，致原告丁○○受有頭部外傷併撕裂傷、右股骨
    髁骨折、右膝脫位併多條帶斷裂、左足踝骨折併脫位及右足踝骨折之傷害，原
    告己○○受有左髖關節脫位及雙小腿撕裂傷之傷害，原告丙○○受有前額裂傷十
    五×二×二公分之傷害，原告戊○○受有頭部外傷、左手及頭部挫傷、裂傷之傷
    害。依民法第一百八十四條第一項前段、第一百九十三條第一項及第一百九十五
    條第一項前段之規定，原告丁○○得向被告請求賠償醫療費用十六萬二千八百七
    十八元、工作損失六百十二萬元及慰撫金五十萬元，合計六百七十八萬二千八百
    七十八元；原告己○○得請求醫療費用三萬元及慰撫金五十萬元，合計五十三萬
    ；原告丙○○得請求醫療費用二十五萬元及慰撫金五十萬元，合計七十五萬元；
    原告戊○○得請求醫療費用六千元及慰撫金十萬元，合計十萬六千元等情，爰依
    侵權行為之法律關係，求為命被告給付原告丁○○六百七十八萬二千八百七十八
    元、原告己○○五十三萬元、原告丙○○七十五萬元、原告戊○○十萬六千元並
    給付其法定遲延利息之判決。被告則以：伊係高職畢業，甫自軍中退伍，並無資
    力賠償，且伊已為原告支付部分醫療費用，原告之請求，非有理由等語，資為抗
    辯。
二、本件原告主張之事實，業據其提出戶口名簿一件、診斷證明書六紙、醫療費用收
    據十六紙及統一發票一紙為證，並為被告所不爭執，復經調閱本院八十八年度交
    易字第二八號過失傷害刑案卷宗全部查明屬無誤，且被告業經本院刑事庭以過失
    傷害罪名判處有期徒刑六月，如易科罰金以銀元三百元折算一日，原告之主張，
    堪信為實在。
三、按行車速度，依標誌之規定，無標誌者，在郊外道路時速不得超過六十公里；汽
    車在同一車道行駛時，除超越前車外，後車與前車之間應保持隨時可以煞停之距
    離；汽車行駛時，駕駛人應注意車前狀況及兩車併行之間隔，並隨時採取必要之
    安全措施，道路交通安全規則第九十三條第一項第一款、第九十四條第一項及同
    條第三項定有明文。查被告駕車行經肇事地點，應注意並能注意及此，詎其竟疏
    未注意，貿然以時速七、八十公里之速度疾馳，自後追撞原告丁○○所駕之車，
    導致本件車禍發生，自難辭過失之責。至原告丁○○正常駕車行駛在被告之前，
    遭被告自後追撞，則難謂其有何過失。又原告係因本件車禍受有前述傷害，其等
    之受傷與被告之過失間，顯有相當因果關係。從而，原告依民法第一百八十四條
    第一項前段、第一百九十三條第一項及第一百九十五條第一項之規定，請求被告
    賠償其等所受之損害，即屬有據。茲就原告請求之項目逐一審核於左：
    (一)醫療費用部分：原告丁○○主張其因本件車禍受傷，已支出醫療費用十六萬二
      千八百七十八元（含購買腳夾板及護膝之必要費用一千五百五十元，但不含診
      斷證明書）之事實，業據其提出統一發票及醫療費用收據十三紙為證，堪信為
      實在，原告丁○○此項請求應全部准許之。至原告己○○、丙○○、戊○○之
      醫療費用，已由被告支付（原告不爭執被告支付之金額不少於原告己○○三人
      所已花費之金額），且原告丙○○將來是否確需整容暨其費用若干，並未據舉
      證以資證明，是原告己○○三人此部分之請求，均應予剔除。
    (二)工作損失部分：原告丁○○因本件車禍所受傷勢甚為嚴重，迄八十九年二月十
      三日仍需接受手術治療，且日後復原極為困難，此有診斷證明書及刑案卷內所
      附長庚紀念醫院高雄分院函可憑。本院因認原告丁○○主張其受傷後一年內完
      全不能工作，往後則減少一半之勞動能力，尚屬可採。惟其主張每月有三萬元
      之收入，並未據舉證以為證明，且將其勞動年齡算至七十歲，亦屬過長，應以
      基本工資每月一萬五千八百四十元計算其工作損失，並參照勞動基準法強制退
      休年齡之規定，將其勞動年齡算至六十歲，即算至一百零五年十月四日，其滿
      六十歲而尚未滿六十一歲之時（原告丁○○於四十四年十一月七日出生，有戶
      口名簿在卷可稽）。依此，原告丁○○受傷後一年內之工作損失為十九萬零八
      十元，往後十七年之工作損失，依霍夫曼計算法扣除中間利息為000000
        0×一二．五三六三九二共一百十九萬一千四百五十九元（未滿一元部分四
      捨五入），其損失合計一百三十八萬一千五百三十九元。
    (三)慰撫金部分：原告因本件車禍分別受有前述傷害，在精神上自均受有痛苦，則
      其等請求被告賠償慰撫金，自屬有據。對此，本院斟酌原告丁○○、己○○、
      分別具有高中及初中畢業學歷，原告丙○○、戊○○分別係高中生及國中生，
      原告丁○○所受傷勢甚為嚴重，原告己○○三人則較屬輕微，暨被告乃高職畢
      業，依其財產歸戶資料，並非富有資力，惟其應對本件負全部過失責任等一切
      情狀，認原告丁○○、戊○○分別請求慰撫金五十萬元及十萬元，尚屬相當，
      另原告己○○、丙○○各請求慰撫金五十萬元，則均屬過高，應各以二十萬元
      為相當。
四、綜上所述，本件原告丁○○、己○○、丙○○、戊○○依侵權行為之法律關係，
    分別訴請被告賠償六百七十八萬二千八百七十八元、五十三萬元、七十五萬元、
    十萬六千元並給付其法定遲延利息，於如主文第一項所示範圍內，為有理由，應
    予准許。逾此範圍，非有理由，應予駁回。
五、原告陳明願供擔保請准宣告假執行，於其等勝訴部分，經核並無不合，爰分別酌
    定相當之擔保金額，併准許之。至原告敗訴部分，其等假執行之聲請已失所依附
    ，應駁回之。
六、據上論結，本件原告之訴為一部有理由，一部無理由，依民事訴訟法第七十九條
    但書、第八十五條第一項但書、第三百九十條第二項，判決如主文。
中      華      民      國    八十九    年      二      月    二十五    日
~B臺灣嘉義地方法院民事庭
~B    法  官  春生
右為正本係照原本作成
如對本判決上訴須於判決送達後廿日內向本院提出上訴狀
中      華      民      國    八十九    年      三      月        一    日
~B    書記官  王博昭


司法院資訊處製作；財團法人民間司法改革基金會備份。
